臺灣高等法院臺南分院刑事判決　　　　　　　九十一年度上訴字第八四一號　 Ｃ
　　　上　訴　人
　　　即　被　告　甲　○　○
　　　指定辯護人　本院公設辯護人　乙　○　○
右上訴人因強盜等案件，不服中華民國九十一年五月廿九日台灣台南地方法院九十一
年度訴字第三七一號第一審判決（起訴案號：台灣台南地方法院檢察署九十一年度偵
字第一八九七號），提起上訴，本院判決如左：
      主      文
原判決撤銷。
甲○○於夜間侵入住宅竊盜未遂，因脫免逮捕，而當場施以強暴，處有期徒刑伍年陸
月。
      事      實
一、甲○○意圖為自己不法所有，於民國（下同）九十一年二月十八日凌晨一時四十
    分許，無正當理由，爬牆侵入台南縣永康市○○街一○二巷一二九弄一號公寓大
    樓圍牆，再沿大樓樓梯間上頂樓，在頂樓水塔旁先撿拾木劍一支，並將木劍攜至
    三樓樓梯間放置，再徒手由三樓之二住處外樓梯間窗戶，爬進丙○○三樓之二陽
    台，發現位於陽台窗戶未鎖，乃由窗戶進入丙○○住處臥室竊取財物，經搜索臥
    室衣櫃結果，僅發現衣櫃下方抽屜有小武士刀一把（經鑑定結果，非槍砲彈藥刀
    械管制條例所管制刀械），餘未發現任何財物，甲○○乃將丙○○所有小武士刀
    竊取，並至客廳著手竊取丙○○其子丁○○所有放於客廳光碟機一台，並將光碟
    機搬至廚房流理台，正自廚房欲離去時，適丙○○及其女友吳榮鳳二人返家，甲○○乃躲藏在廚房，而未得逞。俟丙○○返家進入臥屋開燈，發現衣櫃經翻搜，
    衣服掉落滿地，另吳榮鳳開啟廚房燈光，發見甲○○在廚房，乃質問甲○○：你
    要幹什麼？丙○○聽見，前往查看，發現甲○○，即衝上抱住甲○○，雙方扭打
    在一起，並大聲呼喊「捉賊」，吳榮鳳隨即叫醒熟睡中丙○○二子丁○○、盧威
    羽前來幫忙，樓下鄰居吳瑞霖聞聲，亦前來幫忙，共同圍捕甲○○。詎甲○○為
    脫免逮捕，竟持其在丙○○家中所竊小武士刀，攻擊丁○○，致丁○○受有左手
    皮膚撕裂傷及左手腕擦傷，甲○○則趁隙逃逸往樓下奔走，並爬牆離去，丙○○
    、丁○○、盧威羽、吳瑞麟四人見狀，乃尾追於後。嗣警據報前往，會同丙○○
    、丁○○、盧威羽、吳瑞霖等人，共同追捕甲○○，於九十一年二月十八日凌晨
    一時五十分許，在台南縣永康市○○○路二九五號前，將甲○○逮捕，並在丙○○家中，扣得丙○○所有小武士刀一把在案。
二、案經丙○○、丁○○訴由台南縣警察局永康分局，報請台灣台南地方法院檢察署
    檢察官偵查起訴。
      理      由
一、訊據上訴人即被告甲○○供承於右述時地，先在頂樓撿拾木劍一支，放在三樓梯
    間後，再徒手進入被害人丙○○住處臥室衣櫃抽屜竊取小武士刀及客廳被害人丁○○所有光碟機一台，均放置在廚房，準備離去時，為被害人丙○○發現之事實
    。然否認有竊取被害人吳榮鳳所有放於丙○○臥室衣櫃內戒指三只及六千元，辯
    稱：小武士刀及木劍均非伊帶入被害人丙○○住處，其中木劍撿拾後，放在丙○○住處外三樓樓梯口，小武士刀則是在被害人丙○○臥室衣櫃所竊，非伊所攜帶
    進入被害人丙○○屋內等語。惟查：
  (一)被告於右揭時地，侵入被害人丙○○住處，在臥室衣櫃抽屜竊取小武士刀及在客
    廳竊取被害人丁○○所有光碟機一台，均放置在廚房，準備離去時，為被害人丙○○發現，而未得逞之事實，已據被告於警訊及偵查時供明在卷（詳警卷二頁、
    偵查卷七至八頁），並有扣案被害人所有小武士刀及光碟機一台在案可佐（詳警
    卷十五頁）。雖被害人丙○○於警偵訊時一再聲稱：扣案小武士刀非伊家中所有
    ，應為被告所攜至行竊現場云云（詳警卷五頁）。然查：(1)被告供稱：其進入被
    害人丙○○三樓之二住處，係先從公共設施之樓間窗戶，爬進三樓之二陽台，再
    自陽台窗戶進入屋內，因伊服役時係在兩棲部隊，受過攀爬特別訓練，故敢從樓
    梯間窗戶橫越進入被害人住處三樓陽台等情（詳本院卷卅二、卅五頁、警卷一頁
    背面），並有現場樓梯間及被害人丙○○三樓之二陽台照片二紙存於警卷可稽（
    詳警卷卅一頁）。由現場照片觀之，自樓梯間窗戶跨越爬入被害人住處陽台，尚
    有一段距離，攀爬時必須使用雙手，始能爬入。以此觀之，被告手中必已不可能
    再持扣案小武士刀。被告辯稱：扣案小武士刀係伊進入被害人住處臥室衣櫃竊取
    ，非無可能。又扣案小武士刀，經本院勘驗結果，含刀鞘四十五‧五公分，有本
    院勘驗筆錄及勘驗照片四紙在卷可憑（詳本院卷四十至四十之二頁）。本件被害
    人住處臥室衣櫃抽屜，經本院命警前往勘驗結果，寬有一百公分，高廿四公分、
    深度六十公分，有勘驗衣櫃抽屜平面圖乙份及照片八紙在卷可佐（詳本院卷四七
    至五一頁），以扣案小武士刀長四五‧五公分，被害人衣櫃抽屜顯足以藏放扣案
    小武士刀。既然客觀上被告無可能攜帶扣案小武士刀爬入被害人住處，而被告所
    供被害人臥室衣櫃抽屜，又足以藏放該小武士刀，則被告辯稱：扣案小武士刀係
    在被害人住處竊取，即非無據。況本件被告於本院勘驗被害人臥室衣櫃抽屜前，
    尚不知衣櫃抽屜究有多大，可否足夠放入該小武士刀。嗣經本院勘驗後果然被害
    人住處衣櫃抽屜空間足以藏放該扣案小武士刀，堪認被告所辯非虛。再者扣案小
    武士刀，查獲時尚未鑑定，並不知是否為槍砲彈藥刀械管制條例所查禁刀械，被
    害人認可能有觸法之嫌，自無可能供承該扣案小武士刀係其所有，應可理解。
    (2)至木劍部分，公訴人亦謂係被告攜帶進入被害人丙○○家中云云（詳起訴書第
    一頁倒數十行）。然依前所述，被告既無可能攜帶小武士刀進入被害人住處，自
    無可能攜帶木劍攀爬進入被害人住處。況且被害人丙○○於警訊時供稱：該木劍
    係放在現場三樓樓梯口（詳警卷五頁），核與被告所供：該木劍係伊自頂樓拾取
    放在三樓樓梯口等語相符。以此言之，顯見本件扣案小武士刀及木劍，應均非被
    告攜入被害人住處行竊所用工具，堪可確認。公訴人認係被告持以進入被害人住
    處行竊，要非可信。至被告於原審時雖供承扣案小武士刀係其攜帶進入被害人住
    處行竊云云（詳原審卷十二頁）。然該供述，已為被告上訴本院後，堅決否認，
    辯稱：其因照警訊及偵查中供稱：扣案小武士刀非係所攜帶進入。但不為法官相
    信，不得已改稱係自行攜帶進入被害人住處（詳本院卷卅頁）。惟被告該供述，
    依上論述，顯與事實不符，且被告其在警訊及偵查中，已堅決否認小武士刀係其
    攜帶進入被害人住處，嗣在無特別原因情形下，被告竟於原審改稱係其攜入行竊
    ，其真實性令人生疑，要不合案重初供原則，本院認以被告警偵訊所供為可信。
  (二)至被害人吳榮鳳於警訊指訴，被告進入被害人丙○○住處行竊，伊放在丙○○臥
    室衣櫃內金戒指三只及六千元，同時不見，應係被告所竊取云云（詳警卷八頁背
    面）。然本件被告為被害人發覺至會同警察追捕到案止，始終在被害人視線內，
    而被告經逮捕到案時，自被告身上並未起出被害人吳榮鳳所有金戒指三只及六千
    元等贓物，此為被害人丙○○及吳榮鳳所供明在卷（詳警卷四至九頁），觀諸扣
    案贓物清單，並無該金戒指及六千元，自可明白（詳警卷十五至十六頁）。是以
    被害人吳榮鳳指稱，其所失竊金戒指三只及六千元，應係被告所竊取，殊乏依據
    。既無積極證據足以證明被害人吳榮鳳所有金戒指三只及六千元，係被告所竊取
    ，則被告辯稱：其未有竊取被害人金戒指及六千元，即堪採信。
  (三)綜上所述，本件被告進入被害人住處竊取光碟機一台及小武士刀一把，均放在被
    害人住處廚房，尚未離去時，即因被害人返家發現，乃未行竊得逞。是被告所為
    竊盜部分，應屬竊盜未遂。至被害人丁○○於被告脫免逮捕時，為被告持扣案小
    武士刀所傷，已據被害人丁○○於警訊供明在卷，且提出診斷證明書乙紙在卷為
    憑（詳警卷十至十一、十七頁）。而被告復否認有行竊失風時，為逃逸時曾持扣
    案小武士刀抵抗等情。被告準加重強盜未遂及傷害犯行，事證明確，均堪認定。
二、按「懲治盜匪條例」業於九十一年一月卅一日令公布廢止，並於九十一年二月一
    日失其效力。又刑法第三百廿八條、第三百卅條，於九十一年一月卅日公布修正
    ，於九十一年二月一日生效。查被告本件行為時，係九十一年二月十八日，自應
    適用行為時法律，即修正後新刑法，合先說明。
三、次按刑法上未遂犯，必已著手於犯罪行為實行而不遂，始能成立，此為刑法第廿
    五條第一項規定甚明。刑法第三百廿一條加重竊盜罪，為刑法第三百廿條加重條
    文，係以竊取他人之物，為其犯罪行為實行，至刑法第三百廿一條第一項各款所
    列情形，不過為犯竊盜罪加重條件。又刑法準強盜罪，係以竊盜或搶奪為前提，
    在脫免逮捕情形，其竊盜或搶奪既遂者，即以強盜既遂論，如竊盜或搶奪為未遂
    ，即以強盜未遂論（最高法院廿七年滬上字第五四號、六十八年度台上字二七七
    二號判例參照）。又刑法第三百廿九條規定「以強盜論」，即以強盜罪相當條文
    處罰之意，並非專以刑法第三百廿八條第一項強盜論，故刑法第三百卅條，所謂
    犯強盜罪，不僅指自始犯強盜罪者而言，即依刑法第三百廿九條以強盜論者，亦
    包括之。此項準強盜有刑法第三百廿一條第一項各款情形之一者，即應依刑法第
    三百卅條規定論處（最高法院廿五年上字第六六二六號、四十二年台上字五二三
    號判例參照）。
四、查被告意圖為自己不法之所有，於夜間侵入被害人住處，竊取財物未遂，因被發
    現而遭圍捕，為脫免逮捕，持所竊小武士刀攻擊被害人丁○○成傷，乃趁隙逃逸
    。核被告所為，係犯刑法第三百二十九條準強盜罪，並有第三百二十一條第一項
    第一款情形，應依刑法第三百三十條第二項、第一項論處，即應論以準加重強盜
    未遂罪；被告為脫免逮捕，持所竊小武士刀攻擊丁○○，致丁○○受有左手皮膚
    撕裂傷及左手腕擦傷，雖仍屬竊盜脫免逮捕，而當場施以強暴行為，但並非準加
    重強盜罪之當然結果（最高法院廿七年上字第三四六號判例參照），該部分被告
    所為，係犯刑法第二百七十七條第一項普通傷害罪。被告所犯準加重強盜未遂罪
    、傷害罪，有方法結果牽連關係，為牽連犯，應依刑法第五十五條規定，從一重
    按準加重強盜未遂罪處斷。又被告雖已著竊盜行為實施，惟未生竊得財物結果，
    其犯罪尚屬未遂，爰依刑法第廿六條前段規定，按刑法既遂犯之例，減輕其刑。
五、原審以被告罪證明確，因予論罪科刑，固非無見；惟查：(一)本件被告係徒手進入
    被害人住處行竊，且行竊尚未得逞，即為被害人發覺，原判決認被告係持客觀上
    可供兇器使用扣案木劍及小武士刀竊盜既遂，尚有未當。(二)又本件被害人吳榮鳳
    所失竊金戒指三只及六千元，依前所述，並無證據證明係被告所竊取，原判決併
    認係被告所竊取，顯有未洽。本件被告上訴意旨，指摘原判決不當，為有理由，
    自應由本院將原判決撤銷改判。爰審酌被告犯罪動機、目的、手段、所生危害、
    及其品行、智識程度、犯後態度等一切情狀，量處如主文第二項所示之刑，以資
    懲儆。至扣案小武士刀及木劍各一把，均非被告所有，已如前述，核與刑法沒收
    要件不合，爰不予宣告沒收，併此敘明。
據上論斷，應依刑事訴訟法第三百六十九條第一項前段、第三百六十四條、第二百九
十九條第一項前段，刑法第三百二十九條、第三百三十條第二項、第一項、第二百七
十七條第一項、第廿六條、第五十五條，判決如主文。
本案經檢察官李傳來到庭執行職務。
中    華    民    國      九十一      年      八      月    二十九      日
                                  臺灣高等法院臺南分院刑事第七庭
                                      審判長法官  茆    臺    雲
                                            法官  蔡    長    林
                                            法官  董    武    全
右正本證明與原本無異。
如不服本判決，應於判決送達後十日內向本院提出上訴狀，其未敘述理由者並應於提
出上訴狀後十日內向本院補提理由書（應附繕本)。
                                      法院書記官  黃    全    忠
中    華    民    國      九十一      年      九      月      五        日
附錄法條：
刑法第三百二十九條：
竊盜或搶奪，因防護贓物、脫免逮捕或湮滅罪證，而當場施以強暴、脅迫者，以強盜
罪。
刑法第三百三十條：
犯強盜罪而有第三百二十一條第一項各款情形之一者，處七年以上有期徒刑。
前項之未遂犯罰之。
